臺灣花蓮地方法院交通事件裁定　　　　　　　　　　　九十三年度交聲字第七七號
　　原處分機關　交通部公路總局臺北區監理所花蓮監理站
　　異　議　人
　　即受處分人　甲○○○
右列受處分人因違反道路交通管理處罰條例案件，對於交通部公路總局台北區監理所
花蓮監理站九十三年十一月十日所為之處分（原處分案號：花監違字第裁四四─Ｐ0
0000000號），聲明異議，本院裁定如左：
    主  文
原處分撤銷，發回交通部公路總局臺北區監理所花蓮監理站。
    理  由
一、原處分意旨略以：異議人甲○○○於民國九十三年二月二十三日將其所有之車號
    Ｑ四─０六九五號自用小客車，停放在花蓮縣花蓮市○○街附近八０一二號收費
    停車處，不依規定繳費，經警依道路交通管理處罰條例第五十六條第一項第十一
    款之規定製單舉發，並裁處罰鍰新臺幣一千二百元。異議人則以：異議人是於九
    十三年九月八日將車號Ｑ四─０六九五號自用小客車送往驗車時，才被告知該車
    有一張違規罰單未繳納，異議人為求順利驗車，只得先行繳納罰鍰，然而原舉發
    機關是將舉發單寄送至異議人之前之戶籍地址花蓮市○○路二三一號八樓，惟異
    議人早於九十年十二月十四日即遷址至花蓮市○○○街七十七號，是異議人從未
    收到舉發單，而無從得知已有違規事實而有罰鍰需繳納，處分機關在舉發單未合
    法送達異議人的情況下，即為公示送達並逕裁處異議人最重罰鍰一千二百元，而
    非六百元，顯非有理，為此不服原處分，而聲明異議等語。
二、按違反道路交通管理處罰條例之行為人，未依規定自動繳納罰鍰或未依規定到案
    聽候裁決，處罰機關固得依違反道路交通管理事件統一裁罰標準及處理細則第四
    十四條第一項之規定依該處理細則附件之統一裁罰標準表，對行為人逕行裁決，
    惟該條項規定乃必以行為人經合法收受違反道路交通管理事件通知單，無正當理
    由未依該違反道路交通管理事件通知單上所載應到案日期為罰鍰之繳納或到案聽
    候裁決時，方有適用，易言之，如於訴訟上無從證明行為人已合法收受舉發通知
    單之送達，即難認行為人係故意不在應到案日期前到案。又按當事人變更其送達
    之處所而不向行政機關陳明，致有應送達之處所不明者，行政機關得依職權命為
    公示送達，行政程序法第七十八條第三項、第一項第一款定有明文。又汽車所有
    人名稱、地址等如有變更，均應向公路監理機關辦理登記，如不依規定申報登記
    者，處汽車所有人九百元以上一千八百元以下罰鍰，亦為道路交通安全規則第二
    十三條第一項、道路交通管理處罰條例第十六條第一項第一款所明定。足見汽車
    所有人之地址如有變更，該所有人有向公路監理機關辦理登記之義務，如汽車所
    有人違反此項義務，不僅應裁處汽車所有人罰鍰，且有應送達之處所不明者，行
    政機關即得依職權命為公示送達。惟基於行政一體，現在行政機關均有與戶政機
    關電腦連線，隨時可查得受處分人之最新住址，如行政機關之送達係向受處分人
    之舊址送達，而未依職權查詢以確認其住址是否變更，即進而為公示送達，其送
    達及公示送達自難謂合法。此乃因行政機關此舉將牽涉到人民財產權之得喪變更
    （加重處罰），行政機關即應審慎為之，否則即屬「行政怠惰」。故前開所謂地
    址如有變更「應向公路監理機關辦理登記」應包含「向其他行政機關辦理登記」
    在內，始為公平。
三、經查，
（一）異議人即受處分人甲○○○於上述的時間、地點，因停車於花蓮縣花蓮市○○
      街附近八０一二號收費停車處，未依規定繳費，而經花蓮縣警察局逕行以受處
      分人有違反前揭道路交通管理處罰條例第五十六條第一項第十一款規定之行為
      ，逕行掣發花警交字第Ｐ00000000號舉發違反道路交通管理事件通知
      單予以舉發的事實，為異議人代理人張乃美所不爭執，並有前述花蓮縣警察局
      舉發違反道路交通管理事件通知單、花蓮縣警察局花蓮分局函、花蓮縣警察局
      九十四年二月二日花警交字第０九四０００三八五一０號函文所附之逾期車號
      繳費資料、停車位置圖等資料在卷可按，異議人有前揭違規之事實，應堪認定
      。原處分機關認為異議人違反上開規定，尚非無據。
（二）受處分人原申報登記地址為「花蓮市○○路二三一號八樓」，嗣於九十年十二
      月十四日遷址至「花蓮市○○○街七十七號」並辦理戶政登記之事實，有戶籍
      謄本一份在卷可按，而原舉發機關仍依原申報登記地址即「花蓮市○○路二三
      一號八樓」送達舉發通知單，並因無人招領逾期而遭退回的事實，亦有上開舉
      發通知單退回郵件附卷足按，惟受處分人既已向戶政機關陳明其新址，揆諸前
      揭法條、說明，原舉發機關未依職權查詢以確定受處分人新址並依新址送達，
      而仍向受處分人之舊址送達，即難認本件舉發通知單已依規定寄送至受處分人
      之住所。又處分機關雖以舉發機關因送達受處分人之舉發通知單遭退回，而已
      改依行政程序法第七十二條、第七十四條、第七十八條之相關規定辦理公示送
      達完成送達舉發通知單之程序，此有花蓮監理站對違反道路交通管理事件不符
      裁決書聲明異議案件移送書之意見欄之記載為憑，然而對於是否以為公示送達
      ，何時完成公示送達等情，亦乏相關資料可供查證。
四、綜上所述，受處分人辯稱舉發機關未合法送達上述舉發違反道路交通管理事件通
    知單，洵屬有據，原處分機關未予詳查，即依道路交通管理處罰條例第五十六條
    第一項第一款規定暨違反道路交通管理事件統一裁罰基準表，裁處受處分人罰鍰
    一千二百元，其裁罰確有違誤，且此違誤不因受處分人聲明異議已逾違法公示送
    達生效日而得以補正，揆諸前揭說明，爰撤銷原處分並發回原處分機關，於重行
    合法送達舉發違反道路交通管理事件通知單後另為適當之處分，以資適法。
據上論斷，應依道路交通案件處理辦法第二十條，裁定如主文。
中      華      民      國      九十四      年    四    月    二十九    日
                              臺灣花蓮地方法院交通法庭
                                  法    官  陳雅敏
右正本證明與原本無異。
如對本裁定不服，應於送達後五日內，向本院提出抗告狀。（應抄附繕本）
                                  法院書記官
中      華      民      國      九十四      年    四    月    二十九    日
